臺灣高雄地方法院刑事判決　　　　　　　96年度交訴字第39號
公　訴　人　臺灣高雄地方法院檢察署檢察官
被　　　告　甲○○
上列被告因公共危險案件，經檢察官提起公訴（95年度偵字第21
964號），嗣因被告為有罪之陳述，經告以簡式審判程序意旨，
並聽取被告及檢察官意見後，經合議庭裁定由受命法官獨任進行
簡式審判程序，本院判決如下：
    主  文
甲○○駕駛動力交通工具肇事，致人受傷而逃逸，處有期徒刑陸
月，如易科罰金以銀元參佰元（即新臺幣玖佰元）折算壹日。緩
刑貳年。
    事  實
一、甲○○為領有駕駛執照之人，其於民國95年6 月24日上午7
    時10分許，駕駛車號9S-4670 號自小客車沿高雄縣鳳山市○
    ○路由北往南方向行駛，行經鳳甲路與鳳育路口時，適有陳
    俊文酒後無照騎乘車號XND －945 號機車，沿鳳育路由西向
    東直行至上開路口，因路口交通號誌故障，其二人本應注意
    車前狀況，且依當時天氣晴、路況良好，並無不能注意情事
    ，竟均疏於注意，於行車通過上開路口時，甲○○所駕自小
    客車車頭保險桿撞及陳俊文所騎機車之左側車身，致陳俊文
    因此人車倒地，並受有雙手遠端橈骨骨折、右第二肋骨骨折
    之傷害（上開過失傷害部分業據甲○○與陳俊文達成和解，
    經陳俊文撤回告訴，另由檢察官作成不起訴處分）。詎甲○
    ○於肇事後，明知汽車駕駛人駕駛汽車肇事致人受傷，應即
    採取救護或其他必要之措施，不得逕予駛離，竟於陳俊文因
    受撞擊人車倒地後，既未下車查看照護，亦未協助將受傷之
    陳俊文送醫，旋另基於肇事逃逸之犯意，駕車逃離肇事現場
    ，嗣經路旁民眾記下肇事車輛車號並報警處理，始循線查悉
    上情。
二、案經高雄縣政府警察局鳳山分局報告臺灣高雄地方法院檢察
    署檢察官偵查起訴。
    理  由
壹、程序方面
一、按除被告所犯為死刑、無期徒刑、最輕本刑為3 年以上有期
    徒刑之罪或高等法院管轄第一審案件者外，於法院行準備程
    序進行中，被告先就被訴事實為有罪之陳述時，審判長得告
    知被告簡式審判程序之旨，並聽取當事人、代理人、辯護人
    及輔佐人之意見後，裁定進行簡式審判程序；且受命法官行
    準備程序，與法院或審判長有同一之權限；又簡式審判程序
    之證據調查，不受刑事訴訟法第159 條第1 項、第161 條之
    2 、第161 條之3 、第163 條之1 及第164 條至第170 條規
    定之限制，刑事訴訟法第273 條之1 第1 項、第279 條第2
    項前段、第273 條之2 分別定有明文。
二、查本件被告甲○○所犯為死刑、無期徒刑、最輕本刑為3 年
    以上有期徒刑以外之罪，且非高等法院管轄第一審之案件，
    其於準備程序就前揭被訴事實為有罪之陳述，經受命法官告
    知簡式審判程序之旨，並聽取當事人之意見後，本院認無不
    得或不宜改依簡式審判程序進行之處，爰依刑事訴訟法第27
    3 條之1 第1 項、第284 條之1 ，裁定本件由受命法官獨任
    進行簡式審判程序，合先敘明。
貳、實體方面
一、前揭事實業據被告甲○○於本院審理中坦承不諱（見本院卷
    第27頁），核與被害人陳俊文於警詢中指述：被告於肇事後
    即逃離現場，並未下車查看，亦未留下聯絡資料等語（見警
    卷第5 頁背面），並有證人即現場目擊者李銘倫證稱：伊自
    見1 台紅色自小客車（即車號9S-4670 號自小客車）撞到1
    台黑色機車（即車號XND －945 號機車），…當時紅色車子
    速度很快，所以人撞到後就飛出去了，紅色自小客車當時有
    停頓一下，後來就沿著鳳甲路開走了等情無訛（見偵卷第20
    頁），復有道路交通事故現場圖1 份、道路交通事故調查報
    告表2 份、交通事故談話紀錄表2 份、現場照片12幀、刑法
    第185 條之3 案件測試觀察紀錄表報告書1 件、酒精濃度呼
    氣測試報告1 紙、國軍高雄總醫院診斷證明書1 紙、報案紀
    錄表1 份、員警職務報告書1 件在卷足憑（見警卷第7 頁、
    第8 頁、第10頁、第13頁、第14頁、第15頁、第16頁、第17
    頁），故本件被告於肇事致人受傷後，確有駕車自肇事現場
    離去之事實，已甚顯明。本案事證已臻明確，被告肇事逃逸
    犯行洵堪認定。
二、核被告甲○○所為，係犯刑法第185 條之4 駕駛動力交通工
    具，致人受傷而逃逸罪。
  (一)按行為後法律有變更者，適用行為時之法律。但行為後之法
    律有利於行為人者，適用最有利於行為人之法律，刑法第2
    條第1 項定有明文。
  1.就易科罰金折算標準之變更：
    被告行為時（即95年6 月24日），修正前刑法第41條第1 項
    前段原規定：「犯最重本刑為5 年以下有期徒刑以下之刑之
    罪，而受6 個月以下有期徒刑或拘役之宣告，因身體、教育
    、職業、家庭之關係或其他正當事由，執行顯有困難者，得
    以（銀元）一元以上三元以下折算1 日，易科罰金。」，且
    被告行為時之易科罰金折算標準，依修正前罰金罰鍰提高標
    準條例第2 條前段（現已刪除）之規定，本係就其原定數額
    提高為100 倍折算1 日，故被告行為時之易科罰金折算標準
    乃以銀元三百元折算1 日，經折算後應以新臺幣九百元折算
    1 日。惟95年7 月1 日施行之修正後刑法第41條第1 項前段
    則改以：「犯最重本刑為5 年以下有期徒刑以下之刑之罪，
    而受6 個月以下有期徒刑或拘役之宣告者，得以新臺幣一千
    元、二千元或三千元折算一日，易科罰金。」，乃就易科罰
    金之折算標準予以提高。從而比較修正前、後所定之易科罰
    金折算標準，當以修正前之規定較有利於被告，故應依刑法
    第2 條第1 項前段，適用行為時、即修正前刑法第41條第1
    項前段規定，以定其易科罰金之折算標準。
  2.就緩刑宣告條文之變更：
    被告行為時，即修正前刑法第74條第1 項第2 款原規定前受
    有期徒刑以上刑之宣告，執行完畢或赦免後，5 年以內未曾
    受有期徒刑以上刑之宣告者，得宣告緩刑，且依修正前刑法
    第93條第1 項規定，緩刑期間內得付保護管束，另於同法第
    75條規定僅須於緩刑期間內更故意犯罪、或緩刑前故意犯罪
    ，而在緩刑其內受有期徒刑以上之宣告者，即可撤銷緩刑。
    修正後刑法第74條除維持前述宣告刑之限制外，另改以「未
    曾因故意犯罪受有期徒刑以上刑之宣告者」即可宣告緩刑，
    並增列同條第2 項規定法院得課予被告一定之負擔，惟同法
    第75條則規定須行為人於「緩刑期內因故意犯他罪，而在緩
    刑期內受不得易科罰金之有期徒刑以上刑之宣告確定」或「
    緩刑前因故意犯他罪，而在緩刑期內受不得易科罰金之有期
    徒刑以上刑之宣告確定」，方得撤銷緩刑，且須於於判決確
    定後6 月以內始可為之。綜此以觀，修正後刑法針對緩刑雖
    增列法院得課予被告一定義務之負擔，然此舉乃係協助被告
    於緩刑期間內徹底糾正其犯行，藉以貫徹緩刑宣告之目的，
    此外更同時放寬宣告緩刑之要件，且限制撤銷緩刑之要件，
    避免因社會非難程度較輕之過失犯、及惡性輕微或偶發性犯
    罪之行為人因此喪失改過自新之機會。準此，茲就修正前、
    後刑法關於緩刑之相關規定加以合併比較，本院乃認應以修
    正後刑法關於緩刑之規定較有利於被告（最高法院95年第8
    次刑事庭會議結論亦採同一見解），故應依刑法第2 條第1
    項但書，適用裁判時、即修正後刑法關於緩刑之相關規定作
    為應否宣告緩刑之依據。
  (二)爰審酌被告於肇事致人受傷後，竟未協助救護，置告訴人即
    被害人受傷於不顧，對告訴人可能因遲延送醫所肇致之危害
    非輕，實不宜輕量其刑，惟念其犯後坦承犯行，復與告訴人
    達成和解，賠償告訴人二十五萬元，並經告訴人於偵查中當
    庭表示原諒不予追究等情，有高雄縣鳳山市調解委員會調解
    書1 份、台灣高雄地方法院檢察署95年11月27日訊問筆錄1
    紙在卷可稽（見本院卷第24頁、偵卷第41頁），足認被告已
    填補被害人所受損害及其智識程度為高中肄業，家境勉持等
    一切情狀，爰量處如主文所示之刑，並諭知易科罰金之折算
    標準，以資懲儆。又被告未曾受有期徒刑以上刑之宣告，此
    有台灣高等法院被告前案紀錄表1 件在卷可憑（見本院卷第
    4 頁），其因一時失慮，致罹刑典，惟其經此刑之宣告後，
    應知警惕而無再犯之虞，本院認以暫不執行其刑為適當，予
    以宣告緩刑2 年，以啟自新。
據上論斷，應依刑事訴訟法第273 條之1 第1 項、第299 條第1
項前段，刑法第2 條第1 項、第185 條之4 、修正前刑法第41條
第1 項、刑法第74條第1 項第1 款，刪除前罰金罰鍰提高標準條
例第2 條，判決如主文。
本案經檢察官董秀菁到庭執行職務。
中    華    民    國    96    年    4     月    30    日
                  交通法庭    法  官  賴文姍
以上正本證明與原本無異。
如不服本判決，應於收受送達後10日內向本院提出上訴書狀。
中　　華　　民　　國　　96　　年　　4 　　月　　30　　日
　　　　　　　　　　　        書記官  王高山
附錄本判決論罪科刑
刑法第184條之4
駕駛動力交通工具肇事，致人死傷而逃逸者，處六月以上五年以
下有期徒刑。
